臺灣高等法院高雄分院刑事裁定　　　　　96年度聲再字第80號
再審聲請人
即受判決人　甲○○
上列聲請人因強盜案件，對於本院95年度上更(一)字第396 號中華
民國96年3 月30日確定判決（原審案號：臺灣高雄地方法院95年
度訴字第707 號，起訴案號：臺灣高雄地方法院檢察署95年度偵
字第2981號、第4490號），聲請再審，本院裁定如下：
    主  文
再審之聲請駁回。
    理  由
一、本件聲請意旨略以：
　(一)按有罪之判決確定後，發現確實之新證據，足認受有罪判決
    之人應受無罪、免訴、免刑或輕於原判決所認罪名之判決者
    ，為受判決人之利益，依刑事訴訟法第420條第1項第6款之
    規定，得聲請再審。
  (二)本件再審聲請人即受判決人甲○○（下稱聲請人）因強盜案
    件，經本院以95年度上更(一)字第396號判處有期徒刑5年6月
    ，經最高法院以96年度台上字第3127號以上訴違背法律上之
    程式，從程序上予以駁回，而確定在案。本院確定判決認定
    被告有強盜犯行，係以證人魏錦榮、李文德之證詞為主要之
    論據，惟查，證人魏錦榮於案發後第一時間前往高雄市政府
    警察局新興分局前金分駐所報案，當時報案紀錄明確列為「
    竊盜」案件，且證人魏錦榮在警詢筆錄中，並未提及證人李
    文德有在案發現場，亦未指稱證人魏錦榮有徒手抓住車前擋
    風玻璃之雨刷，及聲請人有開車衝撞證人魏錦榮等情節，嗣
    後始邀同友人即證人李文德指證聲請人有強盜犯行，顯係挾
    怨報復，足認證人魏錦榮、李文德之證詞有重大之瑕疵，不
    足作為認定聲請人強盜犯行之證據。
  (三)綜上所述，本件應有發現確實之證據，足認聲請人應受無罪
    或輕於原判決所認罪名之判決，爰依刑事訴訟法第420條第1
    項第6款之規定，提起本件再審之聲請，請准予重新審理本
    案等語。
二、按刑事訴訟法第420條第1項第6 款所規定之確實新證據，在
    解釋上須具備(1)新穎性(2)確實性(3)影響性（或關連性）之要
    件始足當之。所謂「新穎性」係指該項證據於事實審法院判
    決當時即已存在，然因當事人及法院未經發現，致未及提出
    調查審酌，而於判決後始行發現；所謂「確實性」係指該項
    證據依其形式上之觀察係真實存在；所謂「影響性」係指該
    項證據如經提出或審酌，在客觀上顯可動搖原確定判決而使
    受判決人獲較有利之判決而言。倘該證據形式上雖屬真實，
    然縱予提出供法院審酌，在客觀上亦未必能據以動搖原確定
    判決之基礎或依其他證據資料所作事實之認定者，即非刑事
    訴訟法第420條第1項第6 款所稱之確實新證據。
三、聲請人聲請本件再審，主要係認為被害人即證人魏錦榮於案
    發後第一時間前往高雄市政府警察局新興分局前金分駐所報
    案，當時報案紀錄載列為「竊盜」案件，且證人魏錦榮在警
    詢筆錄中，並未提及證人李文德有在案發現場，亦未指稱證
    人魏錦榮有徒手抓住車前擋風玻璃之雨刷，及聲請人有開車
    衝撞證人魏錦榮等情節，嗣後始邀同證人李文德指證聲請人
    有強盜犯行，顯係挾怨報復，因認本件應有發現確實之證據
    ，足認聲請人應受無罪或輕於原判決所認罪名之判決云云。
    經查：
  (一)本院原確定判決認定聲請人本件所為，係犯刑法第329條之
    準強盜罪，該條條文規定：「竊盜或搶奪，因防護贓物、脫
    免逮捕或湮滅罪證，而當場施以強暴、脅迫者，以強盜論」
    ，質言之，準強盜罪之基礎行為為竊盜或搶奪行為，嗣因防
    護贓物、脫免逮捕或湮滅罪證，而當場施以強暴、脅迫，故
    以強盜罪相當條文處罰之。本件聲請人因見被害人魏錦榮所
    有之自小客車停在被害人所經營之「豪客超商」前，引擎未
    熄火且車內無人，乃起意竊盜進入駕駛座欲將該車開走，被
    害人發現後以左手抓住前擋風玻璃上之雨刷，右手則猛力拍
    打駕駛座前之擋風玻璃，同時大聲喝叱聲請人下車，欲制止
    聲請人將車駛離現場，聲請人為防護贓物、脫免逮捕，竟不
    顧被害人之安危，當場施強暴而繼續快速倒車，被害人不得
    已乃放開雨刷，聲請人將該車倒出之後，見被害人擋在其車
    前，仍換前進檔加油前進，被害人見狀立即往旁邊跳開閃避
    ，聲請人因而駕車逃逸，被害人乃隨即前往前金分駐所報案
    。如前所述，本件準強盜罪之基礎行為為竊盜行為，且被害
    人之自用小客車確遭聲請人竊取，是聲請人之行為構成竊盜
    犯行，乃甚為顯明之事，至於聲請人之行為是否提升至準強
    盜犯罪，案發初始猶待查明，是員警於報案紀錄載列為「竊
    盜」案件，乃事所當然，非謂報案紀錄載列為「竊盜」案件
    ，即謂聲請人僅有竊盜犯行，而無準強盜犯行。
  (二)被害人即證人魏錦榮雖於案發當日（94年11月23日）12時40
    分許隨即前往高雄市政府警察局新興分局前金分駐所報案（
    見警卷(三)第33頁車輛竊盜資料個別查詢表－查詢車輛認可資
    料），惟當日並未製作筆錄，嗣於95年1 月2 日始第1 次製
    作警詢筆錄，於該次筆錄中，被害人即陳述「當時我衝出門
    前往攔阻歹徒開走車子，但甲○○不理會我攔阻，依然駕車
    往前衝撞。當時還有我朋友李文德看見案發現場情形」等語
    （見警卷(一)第1 至3 頁），嗣於95年1 月14日警詢筆錄、95
    年2 月6 日、95年2 月14日偵訊筆錄、原審95年度訴字第70
    7 號95年4 月19日審判筆錄、本院95年度上訴字第1008號95
    年9 月7 日審判筆錄中，均明確陳述「伊以左手抓住前擋風
    玻璃上之雨刷，右手則猛力拍打駕駛座前之擋風玻璃，同時
    大聲喝叱聲請人下車，欲制止聲請人將車駛離現場，聲請人
    不顧伊之安危，繼續快速倒車，伊不得已乃放開雨刷，聲請
    人將該車倒出之後，見伊擋在車前，仍換前進檔加油前進，
    伊見狀立即往旁邊跳開閃避，聲請人因而駕車逃逸」等語綦
    詳；證人李文德亦於95年1 月3 日、95年1 月14日警詢筆錄
    、95年2 月14日偵訊筆錄、原審95年度訴字第707 號95年4
    月19日審判筆錄中，明確證述上情無訛。職是，聲請人認證
    人魏錦榮在警詢筆錄中，並未提及證人李文德有在案發現場
    ，亦未指稱證人魏錦榮有徒手抓住車前擋風玻璃之雨刷，及
    聲請人有開車衝撞證人魏錦榮云云，顯有誤會。
  (三)本院原確定判決認定證人李文德於偵查中所為之陳述，業經
    具結，且聲請人及辯護人復未提出上開陳述有何顯不可信之
    情況，依刑事訴訟法第159 條之1 第2 項規定，自有證據能
    力；另對於被害人即證人魏錦榮、證人李文德於警詢中之陳
    述，檢察官、被告及其辯護人均未於言詞辯論終結前聲明異
    議，本院審酌上開陳述作成時之情況認為適當，依刑事訴訟
    法第159 條之5 規定，亦有證據能力；並認定聲請人於竊取
    被害人之自用小客車後，為防護贓物、脫免逮捕，而當場對
    被害人施以強暴；另就聲請人所辯：其倒車逃離現場時，被
    害人並未抓住車前擋風玻璃之雨刷，其無施強暴行為云云，
    認係事後諉卸刑責之飾詞，難予採憑等節，均詳予指駁說明
    ，其證據之取捨及判斷並不違背經驗法則或論理法則。本件
    聲請人聲請再審意旨仍執前詞，謂被害人魏錦榮及目擊證人
    李文德之證述，無證據能力；被害人於其倒車時不可能抓住
    雨刷，其無施強暴行為云云，均屬對事實審法院已經調查說
    明之事項或採證認事職權之適法行使，徒憑己見，重為事實
    上之爭辯或任意指摘，均不符合聲請再審之要件甚為明灼。
四、綜據上述，聲請人聲請本件再審所提出之上開證據，並不符
    合「新穎性」、「確實性」及「影響性（或關連性）」之要
    件。從而，本件聲請人上開所舉聲請再審之理由，核與刑事
    訴訟法第420條第1項第6款所規定之要件有間，應認為無再
    審理由，是本件聲請為無理由，應予駁回。
五、據上論結，應依刑事訴訟法第434條第1項，裁定如主文。
中　　華　　民　　國　　96　　年　　8 　  月　　28 　日
                  刑事第七庭    審判長法  官 莊飛宗
                                      法  官 黃憲文
                                      法  官 孫啟強
以上正本證明與原本無異。
如不服本裁定應於送達後5 日內向本院提出抗告狀。
中　　華　　民　　國　　96　　年　　8 　  月　　28 　日
　　　　　　　　　　　　　　　　　　　書記官 許信宗
